【裁判字號】    95,抗,102
【裁判日期】    950517
【裁判案由】    假扣押
【裁判全文】
臺灣高等法院臺南分院民事裁定  95年度抗字第102號
抗  告  人  丙○○
代  理  人  乙○○
相  對  人  甲  ○
上列抗告人因與相對人間聲請假扣押事件，對於中華民國95年3
月13日臺灣雲林地方法院所為裁定（民國95年度裁全字第592號
）提起抗告，本院裁定如下：
    主  文
原裁定廢棄。
抗告人以新臺幣壹拾柒萬元為相對人供擔保後，得對相對人之財
產在新臺幣伍拾萬元之範圍內予以假扣押。
相對人如為抗告人供擔保金新臺幣伍拾萬元後，得免為或撤銷假
扣押。
聲請及抗告訴訟費用由相對人負擔。
    理  由
一、本件抗告人於原審聲請意旨略以：抗告人簽發票號SQ000000
    0支票乙紙予相對人，用以支付土地買賣價金新台幣（下同
    ）500,000元，嗣因暢通建設有限公司解散，合建案也因土
    地增值稅未繳，而無法辦理過戶，進而無法建屋，且相對人
    亦未返還土地買賣價金50萬元，茲為保全前揭債權，其願提
    供擔保以代假扣押原因之釋明，請裁定准就相對人之財產在
    前開債權之範圍內予以假扣押等語，並提出郵局存證信函影
    本1份為佐。
二、抗告意旨略以：抗告人與余進奇間返還買賣價金事件，前向
    原法院聲請假扣押裁定，業經原法院以民國 (下同）95年度
    裁全字第589號裁定准予假扣押在案，反觀本件假扣押之聲
    請，卻遭原審駁回，抗告人深表不服。抗告人於原審已提出
    郵局存證信函，就請求原因應可認為有相當之釋明，又抗告
    人既陳明願供擔保，應認其釋明之欠缺，擔保足以補之。再
    者，原審於駁回本件假扣押聲請前，依法應先命抗告人補正
    資料，再予駁回，始合法，然原審並未命補正，即駁回本件
    假扣押之聲請，顯然於法不合，抗告人自難甘服。為此提起
    抗告，請求廢棄原裁定等語。
三、按債權人就金錢請求或得易為金錢請求之請求，欲保全強制
    執行者，得聲請假扣押；請求及假扣押之原因，應釋明之；
    前項釋明如有不足，而債權人陳明願供擔保或法院認為適當
    者，法院得定相當之擔保，命供擔保後為假扣押；民事訴訟
    法第522條第1項及第526條第1、2項定有明文。又假扣押為
    保全程序而非確定私權之訴訟程序，請求及假扣押之原因雖
    應釋明，或由債權人就債務人所應受之損害，供法院所定之
    擔保以代釋明，但債權人本案債權是否確實存在，則非保全
    程序所應審認之事項，此觀民事訴訟法第526條之規定自明
    ，亦經最高法院著有61年度臺抗字第589號判例意旨足參。
    次按關於假扣押聲請之裁定得為抗告，抗告法院認抗告有理
    由者，應自為裁定，民事訴訟法第528條第1、3項，亦規定
    甚明。
四、經查本件抗告人主張係以票號SQ0000000之支票，支付向相
    對人購買土地之價款，嗣因故未能辦理登記建屋，相對人應
    負返還價款之責任，並提出郵局存證信函、支票影本各1紙
    （支票影本部分，附於本院95年抗字第103號卷內）為證。
    原裁定以抗告人所提證據，不足釋明兩造間有何債權債務關
    係，且不足釋明假扣押之原因，而駁回抗告人之聲請，固非
    無見。惟觀諸該張支票，受款人為相對人，且該張支票背面
    ，有領款人即相對人之簽名，亦經相對人於本院自承在卷（
    見本院卷95年5月8日筆錄）。審諸各該證據，釋明雖有不足
    ，惟抗告人既陳明願供擔保，依上開法條規定及說明，法院
    即得定相當之擔保，命供擔保後為假扣押，況抗告人對相對
    人本件債權是否存在，事涉實體，非保全程序所應審認之事
    項，須另提訴訟決之。綜上，原審裁定駁回抗告人之假扣押
    聲請，經核認事用法，尚有未合。抗告人抗告意旨，指摘原
    裁定不當，為有理由，爰由本院將原裁定廢棄，改自為裁定
    如主文第2、3項所示。
五、據上論結，本件抗告為有理由，應依民事訴訟法第492條、
    第95條、第78條，裁定如主文。
中    華    民    國    95    年     5    月    17    日
                  民事第四庭  審判長法  官  王惠一
                                    法  官  林永茂
                                    法  官  王浦傑
上為正本係照原本作成。
不得再抗告。
中    華    民    國    95    年     5    月    17    日
                                   書記官  廖英琇
                                               Ｊ


司法院資訊處製作；財團法人民間司法改革基金會備份。
